【裁判字號】    95,易,1169
【裁判日期】    950921
【裁判案由】    傷害
【裁判全文】
臺灣臺中地方法院刑事判決              95年度易字第1169號
公  訴  人  臺灣臺中地方法院檢察署檢察官
被      告  丙○○
上列被告因傷害案件，經檢察官提起公訴（95年度偵字第4204號
），本院合議庭裁定由受命法官獨任進行簡式審判程序審理，判
決如下：
    主    文
丙○○傷害人之身體，處有期徒刑伍月，如易科罰金，以銀元
佰元即新臺幣玖佰元折算壹日。
    犯罪事實
一、緣丙○○因不滿甲○○與其前妻林鴻玉交往，而心生怨懟。
    於民國九十五年一月十五日凌晨零時四十分許，與甲○○相
    約於丙○○位於臺中市○○區○○路三段二三九號四樓之一
    住處樓下談判，雙方一言不合，發生爭執，丙○○竟基於普
    通傷害之犯意，手持菜刀朝向甲○○揮砍，致甲○○受有左
    側腕部割傷合併橈神經、橈動脈、橈側屈腕肌肌腱斷裂及腕
    舟狀骨骨折、右側下肢割傷合併股四頭肌肌腱斷裂及右側背
    部割傷等傷害。
二、案經甲○○訴由臺中市警察局第四分局報請臺灣臺中地方法
    院檢察署檢察官偵查起訴。
    理  由
一、按本件被告丙○○所犯係死刑、無期徒刑、最輕本刑為3 年
    以上有期徒刑以外之罪，其於準備程序就前揭被訴事實為有
    罪之陳述，經受命法官告知簡式審判程序之旨，並聽取其與
    公訴人之意見後，本院認無不得或不宜改依簡式審判程序進
    行之處，爰依刑事訴訟法第273條之1第1 項，裁定本件由受
    命法官獨任進行簡式審判程序，合先敘明。
二、訊據被告丙○○對於上揭犯罪事實坦承不諱，核與告訴人甲
    ○○分別於警詢、偵訊之指訴及證人張勝雄、林鴻樟、莊英
    君分別於警詢中證述之情節相符，並有中國醫藥大學附設醫
    院出具之診斷證明書、九十五年六月二十日院管檔字第０九
    五０六０二三一三號函、刑案現場圖、員警職務報告書各一
    紙及現場照片十張等件附卷可稽，復有菜刀一把扣案可證，
    足見被告自白與事實相符，而堪以採信。從而，本件事證明
    確，被告普通傷害犯行堪以認定，應予依法論科。
三、新舊法比較適用：
    按被告行為後，刑法及刑法施行法業於九十四年二月二日經
    總統以華總一義字第０九四００一四九０一號令修正公布，
    並於九十五年七月一日施行。次按行為後法律有變更者，適
    用行為時之法律，但行為後之法律有利於行為人者，適用最
    有利於行為人之法律，現行刑法第二條第一項定有明文。此
    條規定乃與刑法第一條罪刑法定主義契合，而貫徹法律禁止
    溯及既往原則，係規範行為後法律變更所生新舊法律比較適
    用之準據法，是刑法第二條本身雖經修正，但刑法第二條既
    屬適用法律之準據法，本身尚無比較新舊法之問題，應一律
    適用裁判時之現行刑法第二條規定以決定適用之刑罰法律，
    先予辨明。又本次刑法修正之比較新舊法，應就罪刑有關之
    共犯、未遂犯、想像競合犯、牽連犯、連續犯、結合犯，以
    及累犯加重、自首減輕暨其他法定加減原因（如身分加減）
    與加減例等一切情形，本於統一性及整體性原則，綜其全部
    罪刑之結果而為比較，亦有最高法院九十五年度第八次刑庭
    會議決議可資參照，是以：
  (一)刑法第二百七十七條第一項普通傷害罪，法定刑原為得科銀
    元一千元以下罰金，因罰金罰鍰提高標準條例第一項前段規
    定，提高為十倍，為得科銀元一萬元以下罰金。而依修正後
    刑法施行法第一條之一規定：「（第一項）中華民國九十四
    年一月七日刑法修正施行後，刑法分則編所定罰金之貨幣單
    位為新臺幣。（第二項）九十四年一月七日刑法修正時，刑
    法分則編未修正之條文定有罰金者，自九十四年一月七日刑
    法修正施行後，就其所定數額提高為三十倍。但七十二年六
    月二十六日至九十四年一月七日新增或修正之條文，就其所
    定數額提高為三倍」，及刑法第三十三條第五款修正為：「
    主刑之種類如下：五、罰金：新臺幣一千元以上，以百元計
    算之」等規定觀之，依修正後之法律，刑法第二百七十七條
    第一項傷害罪所得科處之罰金刑最高額為新臺幣三萬元、最
    低額為新臺幣一千元，然依被告行為時即修正前刑法第三十
    三條第五款規定之罰金最低額銀元一元，並提高十倍計算，
    前開罰金刑，最高額為銀元一萬元，最低額為銀元十元，若
    乘以三倍而換算為新臺幣，最高額雖與新法同為新臺幣三萬
    元，然最低額僅為新臺幣三十元。因此，比較上述修正前、
    後之刑罰法律，自以被告行為時即修正前關於科處罰金刑之
    法律較有利於被告。
  (二)被告行為時，依修正前刑法第四十一條第一項前段、罰金罰
    鍰提高標準條例第二條（現已刪除）之規定，有期徒刑、拘
    役易科罰金之折算標準，原以銀元一百元、二百元、三百元
    折算一日，經折算為新臺幣後，應以新臺幣三百元、六百元
    、九百元折算一日，而刑法第四十一條第一項前段修正後，
    則規定為以新臺幣一千元、二千元或三千元折算一日，此因
    屬科刑規範事項之變更，其折算標準為裁判時所應諭知，自
    有就新舊法規定比較之必要，經比較新舊法結果，以被告行
    為時關於易科罰金之規定，較有利於被告。
  (三)綜合上述各條文修正前、後之比較，揆諸前揭最高法院決議
    及修正後刑法第二條第一項規定之「從舊從輕」原則，被告
    自應適用其行為時之法律，即修正前刑法之相關規定及修正
    廢除前罰金罰鍰提高標準條例第二條規定，予以論處。
四、核被告所為，係犯刑法第二百七十七條第一項之普通傷害罪
    。爰審酌被告為智慮成熟之成年人，不思循和平方式妥善處
    理感情糾紛，竟意氣用事，以暴力相向，持菜刀揮打告訴人
    成傷，危險性較高，幸未釀成更嚴重之後果，且迄未與告訴
    人達成和解，取得諒解，兼衡酌被告犯罪之動機、目的、手
    段、告訴人所受傷勢尚非輕微，暨被告犯罪後坦承犯行，態
    度尚稱良好等一切情形，量處如主文所示之刑，並依修正前
    刑法第41條第1項前段、修正前罰金罰鍰提高標準條例第2條
    之規定，諭知易科罰金之折算標準，以示懲儆。至扣案之菜
    刀一把雖為被告丙○○持以供犯罪所用之物，然係證人林鴻
    樟所有，非屬被告所有，業據被告丙○○、證人林鴻樟供述
    在卷，亦非屬違禁物，爰不依法併予宣告沒收之，附此敘明
    。
據上論斷，應依刑事訴訟法第二百七十三條之一第一項、第二百
九十九條第一項前段，刑法第二條第一項前段、第二百七十七條
第一項、（修正前）刑法第四十一條第一項前段，罰金罰鍰提高
標準條例第一條前段、修正前罰金罰鍰提高標準條例第二條，現
行法規所定貨幣單位折算新臺幣條例第二條，判決如主文。
本案經檢察官乙○○到庭執行職務
中    華    民    國    95    年    9     月    21    日
                  臺灣臺中地方法院刑事第五庭
                      法  官  吳崇道
以上正本證明與原本無異。
如不服本判決，應於判決送達後10日內，向本院提出上訴狀，上
訴於臺灣高等法院臺中分院(須附繕本)。
                      書記官  黃舜民
中    華    民    國    95    年    9     月    21    日
附錄本案論罪科刑法條：
刑法第二百七十七條第一項：
傷害人之身體或健康者，處三年以下有期徒刑、拘役或一千元以
下罰金。


司法院資訊處製作；財團法人民間司法改革基金會備份。
